臺灣桃園地方法院刑事判決　　　　　　　94年度交易字第35號
公　訴　人　臺灣桃園地方法院檢察署檢察官
被　　　告　甲○○
上列被告因業務過失傷害案件，經檢察官聲請簡易判決處刑（93
年度偵字第9301號），本院認不宜簡易判決處刑，改依通常程序
審理，本院判決如下：
    主  文
甲○○從事業務之人，因業務上之過失傷害人，處有期徒刑貳月
，如易科罰金，以參佰元折算壹日。
    事  實
一、甲○○平日從事駕駛貨車載送貨物為業，係從事業務之人，
    於民國93年4 月21日下午駕駛「宏欣汽車貨運有限公司」所
    有之車牌號碼392-GQ號貨車載送貨物至桃園縣平鎮市○○路
    五六六號「翊宏有限公司」，因裝卸貨物之需乃將上揭貨車
    停靠於上址前路旁卸貨。其明知堆高機非屬汽車範圍，不可
    任意行駛於道路之動力機械，且未領有主管機關核發通行證
    ，不得擅自駕駛堆高機行駛於道路上並操作裝卸貨物，並於
    駕駛堆高機中卸貨物時，應注意車前狀況，隨時採取必要之
    安全措施，依當時天候晴、日間有自然光線、路面乾燥、無
    缺陷、無障礙視距良好，並無不能注意之情事，竟疏未注意
    ，於同日下午4 時45分許駕駛堆高機裝卸貨物時，貿然向右
    迴轉行駛，致該堆高機前方已上升之2 尖銳之牙叉（起落架
    ），不慎撞及騎乘車牌號碼IUU-2 73號機車行經該處之乙○○頸部，致該機車前輪與堆高機右前側部位擦撞後，導致乙○○人車倒地，彈撞後在路面滑行，因而受有頸部挫傷及擦
    傷、胸部挫傷、頭部外傷併頭皮撕裂傷約3 公分長等傷害。
    甲○○於肇事後，隨即報警處理，在其犯罪未發覺之前，向
    前至現場處理本案之桃園縣警察局平鎮分局警員自首其罪，
    並接受裁判。
二、案經乙○○訴請桃園縣政府警察局平鎮分局報告臺灣桃園地
    方法院檢察署檢察官偵查後聲請簡易判決處刑，本院認不宜
    簡易判決處刑，改依通常程序審理。
    理  由
一、按檢察官聲請以簡易判決處刑之案件，經法院認為有451 條
    之1 第4 項但書之情形者，應適用通常程序審判之，刑事訴
    訟法第452 條定有明文。本件有刑事訴訟法第451 條之1 第
    4 項第4 款之情形，改依通常程序審理。
二、訊據被告甲○○固坦承其有於上揭時、地駕駛堆高機，在路
    旁自其駕駛前揭貨車裝卸貨物，而告訴人乙○○騎乘機車見
    狀不及煞車滑倒，撞到其駕駛堆高機致受傷等情，惟矢口否
    認其有何業務過失犯行，辯稱：其在貨車左後方有放1 台手
    推車警示，車禍之發生係乙○○騎乘機車過快滑倒所致云云
    。經查：
(一)按被告以外之人於審判外之陳述，雖不符前四條（刑事訴訟
    法第159 條之1 至159 條之4）之 規定，而經當事人於審判
    程序同意作為證據，法院審酌該言詞陳述或書面陳述作成時
    之情況，認為適當者，亦得為證據。當事人於法院調查證據
    時，知有第159 條第1 項不得為證據之情形，而未於言詞辯
    論終結前聲明異議者，視為有前項同意，刑事訴訟法第159
    條之5 定有明文。查目擊證人即翊宏有限公司員工Papantan
    g Nantachai 於警訊時之陳述，雖未履行具結之程序，且係
    審判外之陳述，惟被告於本院審理調查證據時，明知上情而
    仍未於言詞辯論終結前聲明異議（見本院卷第83頁），依前
    述規定，自得採為認定本件犯罪事實之證據，合先敘明。
(二)上揭事實，業據告訴人乙○○迭於警訊及於本院審理時指訴
    ：我於93年4 月21日下午騎乘車牌號碼IUU-273 號機車，行
    經桃園縣平鎮市○○路566 號前，看到對方（被告）堆高機
    往快車道方向行駛，我當時判斷對方應是要往前行進，因此
    才往他右側經過，但我經過對方堆高機旁時，對方突然向右
    方迴轉，並且堆高機前起落架是懸在半空中，因此對方迴轉
    時，起落架就碰撞檔我的喉嚨等語綦詳（見偵卷第10頁背面
    、第11頁、本院94年度交易字第35號卷第80頁）。參以目擊
    證人Papantang Nantachai 於警詢時亦證稱：當時我在後方
    指揮，有1 輛機車很快騎過來，直到騎到堆高機旁，剛好堆
    高機轉向要裝卸貨物，於是雙方就碰上了等語（見偵卷第16
    頁）；復觀之，前往處裡本案員警丙○○所拍攝停放於現場
    堆高機照片，堆高機前端2 尖銳之牙叉（起落架）之高度係
    升至該堆高機輪子上方（見偵卷第19頁），有該堆高機照片
    1 張附卷足按，經核與機車騎士乙○○頸部位置相當。另互
    核證人Papantang Nantachai 證述與告訴人乙○○指訴，其
    騎乘機車行至到堆高機旁，適堆高機轉向右側要裝卸貨物，
    於是雙方就碰上了等語相符。足徵告訴人上述指陳信而有徵
    ，應堪採信。
(三)雖被告辯稱：車禍之發生係乙○○騎乘機車過快滑倒所致云
    云。然查，依員警丙○○所繪製交通事故現場圖及拍攝現場
    照片觀之，現場有機車刮地痕二條各約14.6公尺、9 公尺，
    惟該刮地痕起始點，分別係在被告所駕駛上揭貨車左側車身
    中間及靠近左前輪處，並朝被告所駕駛貨車車頭方向延伸，
    顯見告訴人所騎乘機車倒地位置為貨車左側車身中間及左前
    輪之間，而該處係被告駕駛堆高機裝卸貨物之處，已據目擊
    證人Papantang Nantachai 於警詢時證述在卷，並有卷附交
    通事故現場圖、現場照片可憑（見偵卷第17至19頁、第39頁
    ），可知告訴人乙○○係騎乘機車至該處，適被告所駕駛堆
    高機疏未注意來車，而向右迴轉，致撞及告訴人頸部，致該
    機車前輪與堆高機右前側部位擦撞後，導致告訴人人車倒地
    ，彈撞後在路面滑行，因而受有上述傷害，可堪認定。被告
    所辯，洵係飾諉之詞，不足憑採。
(四)另被告復稱：其在貨車左後方有放一台手推車警示云云。惟
    按堆高機係屬道路交通管理處罰條例及道路交通安全規則所
    稱之「動力機械」，非屬一般所稱之汽車，動力機械未請領
    臨時通行證者，不得行駛於道路裝卸貨物，道路交通管理處
    罰條例第32條、道路交通安全規則第83第1 項前段定有明文
    。被告於本院訊問時自承未請領臨時通行證，即駕駛堆高機
    到馬路裝卸貨物等情（見本院93年度桃交簡字第1937號卷第
    44頁），則被告既未請領臨時通行證，自不得擅自駕駛堆高
    機行駛於道路裝卸貨物甚明。是被告既應已知悉堆高機未申
    領臨時通行證，不得行駛於道路裝卸貨物，復因疏未注意來
    車而肇事，致告訴人受傷，被告之過失責任可資認定。且本
    院將本案送請臺灣省桃園縣區車輛行車事故鑑定委員會鑑定
    結果，亦同此認定，有該鑑定委員會94年1 月20日桃縣行字
    第0945200155號函所附鑑定意見書可參（見本院93年度桃交
    簡字第1937號卷第59至62頁）。另縱如被告所稱：其在貨車
    左後方有放一台手推車警示云云，然查該手推車置放於快車
    道外側，有現場照片卷足憑（見偵卷第18頁），被告擅自將
    手推車擺放於快車道外側，即有妨礙車輛通行，違反交通規
    則，自難奢言係警示過往來車，不得據該辯詞即圖以諉卸其
    責。
(五)告訴人因本件車禍，受有頸部挫傷及擦傷、胸部挫傷、頭部
    外傷併頭皮撕裂傷約3 公分長等傷害，亦有壢新醫院、長庚
    紀念醫院診斷證明書各1 紙存卷足參（見偵卷第40、41頁）
    。是堆高機之動力機械，不得駕駛行駛於馬路裝卸貨物。被
    告係職業駕駛人，理應知之甚稔，並應注意及之，竟於前揭
    時、地駕駛堆高機擅自行駛於道路裝卸貨物。且本應注意來
    車狀況小心駕駛，隨時採取必之安全措施，且依當時天候晴
    、日間有自然光線、路面乾燥、無缺陷、無障礙、視距良好
    ，並無不能注意之情事，竟疏未注意，貿然駕駛堆高機行駛
    於馬路上裝卸貨物，又疏未注意來車，貿然向右側迴轉，致
    堆高機前方已上升尖銳之牙叉（起落架），撞及適騎乘機車
    至該處之告訴人頸部，致該機車前輪與堆高機右前側部位擦
    撞後，導致乙○○人車倒地，彈撞後在路面滑行受傷，被告
    有過失極為明確。而告訴人之受傷與被告之過失行為間，有
    相當因果關係，可資認定。本件事證明確，被告犯行洵堪認
    定。
(六)另告訴代理人具狀指訴告訴人所受傷害已達重傷害程度云云
    （見本院93年度桃交簡第1937號卷第12頁）。惟查，經本院
    向壢新醫院、長庚紀念醫院函查告訴人乙○○所受傷勢是否
    已達刑法所稱重傷害程度，據壢新醫院函覆：「由急診病歷
    記載及放射科醫師報告並無明顯之嚴重傷害，但因有頭部外
    傷及可能之頸椎受損，因患者轉送到林口長庚醫院，後續確
    定診斷應合併長庚醫院之診斷後才能確認是否排除嚴重傷害
    之事實。」等情。長庚紀念醫院則函覆：「依據病歷記載，
    陶君（乙○○）係於93年4 月21日至本院急診就醫治療，當
    時診斷為頸部及胸部挫傷。93年5 月3 日回診時，病患病情
    回復良好，依當時病情評估，應可完全治癒。故未符合形法
    所定重傷害之程度。」等情，分別有壢新醫院94年2 月22日
    壢新醫字第2005020026號函、長庚紀念醫院94年3 月23日（
    94）長庚法字第0123號函在卷可佐。是告訴人乙○○所受傷
    害未達種傷害程度，告訴代理人所稱尚有誤會。
三、按刑法上所謂「業務」，係指以反覆實施同種類行為為目的
    之社會活動，且今日社會，業務種類繁多，為保障人民之生
    命、身體安全起見，「業務」不僅指主業務，尚包括附隨業
    務，而所謂「附隨業務」，係指準備或輔助主業務之附隨工
    作或事物，則被告係職業駕駛人，從事駕駛貨車載送貨物工
    作，則其裝卸貨物係屬附隨業務，客觀上足以認為其業務行
    為之一部分，揆諸上揭說明，被告駕駛堆高機裝卸貨物即為
    其附隨業務，則其於駕駛堆高機裝卸貨物，因過失與人碰撞
    ，致人受傷。核被告所為，係犯刑法第284 條第2 項前段之
    業務過失傷害罪。又被告於其犯罪未發覺前，即向桃園縣警
    察局平鎮分局至現場處理本案之丙○○警員自首其罪，並接
    受裁判，業據證人丙○○於本院審理時證述在卷，並有桃園
    縣政府警察局道路交通事故肇事人自首情形紀錄表在卷足徵
    （見偵卷第21頁），應依刑法第62條前段規定減輕其刑。爰
    審酌被告之犯罪情節、犯後態度、被害人所受之傷勢及告訴
    人代理人要求高達新台幣2 百萬元和解金，被告無法負擔等
    一切情狀，量處如主文所示之刑，並諭知易科罰金之折算標
    準。
據上論斷，應依刑事訴訟法第452 條、第299 條第1 項前段，刑
法第284 條第2 項前段、第62條前段、第41條第1 項，罰金罰鍰
提高標準條例第1條前段、第2條，判決如主文。
本案經檢察官趙燕利到庭執行職務。
中　　華　　民　　國　　94　　年　　4 　　月　　29　　日
                  刑事第五庭審判長法  官  潘政宏
                                  法　官　張明儀
                                  法  官  邱滋杉
以上正本證明與原本無異。
如不服本判決，應於送達後10日內，向本院提出上訴狀（應附繕
本），上訴於臺灣高等法院。
                                  書記官　高文靜
中　　華　　民　　國　　94　　年　　4 　　月　　29　　日
附論罪科刑依據之法條：
刑法第二百八十四條
因過失傷害人者，處六月以下有期徒刑、拘役或五百元以下罰金
，致重傷者，處一年以下有期徒刑、拘役或五百元以下罰金。
從事業務之人，因業務上之過失傷害人者，處一年以下有期徒刑
、拘役或一千元以下罰金，致重傷者，處三年以下有期徒刑、拘
役或二千元以下罰金。
